【裁判字號】    97,家訴,210
【裁判日期】    970917
【裁判案由】    確認親子關係存在
【裁判全文】
臺灣臺中地方法院民事判決             97年度家訴字第210號
原      告  乙○○
被      告  丙○○
            甲○○
共      同
法定代理人  邱希拉 即PRE.
上列當事人間確認親子關係存在事件，本院於民國97年9月3日言
詞辯論終結，判決如下：
    主      文
確認原告乙○○（男、民國○○○年○月○○○日生、國民身分
證統一編號：Ｚ000000000號）與被告丙○○（女、民
國○○○年○月○日生、未設戶籍）間之親子關係存在。
原告其餘之訴駁回。
訴訟費用由被告甲○○負擔二分之一，餘由原告負擔。
    事實及理由
壹、程序方面：
一、按父母與子女間之法律關係，依父之本國法，無父或夫為贅
    夫者，依母之本國法；但父喪失中華民國國籍而母及子女仍
    為中華民國國民者，依中華民國法律，涉外民事法律適用法
    第19條定有明文。查原告為中華民國人民，被告丙○○、甲○○在我國並未設戶籍，渠等之生母邱希拉PRECILA J. NIS
    PEROS（統一證號J661304）為菲律賓國人民，有邱希拉身分
    證明文件影本、結婚證書影本及被告丙○○、甲○○之出生
    證明在卷可證，故被告丙○○、甲○○2人為菲律賓國人民
    ，則本件確認親子關係存在之訴，依上開規定，自應適用被
    告丙○○、甲○○之生父即原告之本國法即中華民國法律律
    為其應適用之法律，合先敘明。
二、按父母子女關係是否存在，不惟影響雙方之身分，且有關於
    雙方因該身分而產生之法律關係亦將隨之而變動，故非婚生
    子女，經生父認領或視同認領者，為使其親子關係明確，該
    父母、子女或其他利害關係人，自得提起確認親子關係存在
    之訴，此觀最高法院43年台上字第1108號判例所載文義自明
    。又訴訟當事人間縱使就身分關係之存否不爭執，如有辦理
    戶籍登記，使身分關係明確之必要時，亦得認為有受確認判
    決之法律上利益。經查，原告乙○○（男、37年1月21日生
    、國民身分證統一編號：Ｚ000000000）請求確認與被告丙○○（女、85年5月8日生、未設戶籍）、甲○○（男、88年5
    月6日生、未設戶籍）之親子關係存在，固為兩造所不爭執
    ，且丙○○、甲○○業經原告撫育視為認領，然於戶籍上既
    未就上開親子關係予以登記，致原告與被告間私法上之身分
    關係陷於不明確，而有私法上地位不安之狀態存在，且此種
    不安之狀態得以確認判決除去之，應認原告有即受確認判決
    之法律上利益。
貳、實體方面：
一、按親子關係事件，與社會公益有關，當事人處分主義應受限
    制，故民事訴訟法關於認諾及自認或不爭執事實效力之規定
    ，於親子關係事件，不適用之，此觀民事訴訟法第594條規
    定自明，又確認親子關係存在與否之訴雖非親子關係事件，
    然因亦涉及親子血緣關係，性質上與親子關係事件相類似，
    自應類推適用上揭規定。是被告就本件訴訟為認諾及訴訟上
    自認或不爭執事實，均不生訴訟上效力，亦不得本於其認諾
    ，為被告敗訴之判決。
二、原告主張：原告於民國79年1月21日與被告丙○○、甲○○
    之生母邱希拉在菲律賓結婚，嗣邱希拉陸續於85年5月8日、
    88年5月6日產下被告丙○○、甲○○2人，其後原告向臺中
    縣神岡戶政事務所申報丙○○、甲○○之戶籍時，戶政事務
    所卻以原告無法出具邱希拉在結婚前為單身之相關證明，原
    告與邱希拉間並無婚姻關係存在為由，拒絕原告之申請，以
    致被告丙○○、甲○○2人迄今仍無法辦理戶籍登記，兩造
    之法律上關係處於不安定之狀態，據此，自有以判決確定原
    告與被告間親子關係之必要，爰請求判決確認原告與被告之
    親子關係存在等語。並聲明：確認原告乙○○（男、37 年1
    月21日生、國民身分證統一編號：Ｚ00000000 0）與被告丙○○（女、85年5月8日生）、甲○○（男、88年5月6日生）
    間之親子關係存在。
三、被告則稱：同意原告之請求，被告丙○○、甲○○確實均是
    原告之子女。並聲明：原告之訴駁回。
四、得心證之理由
（一）原告雖主張其與被告丙○○、甲○○之母邱希拉PREC ILA
      J. NISPEROS（統一證號J661304）於民國79年1月21 日在
      菲律賓結婚，並提出菲律賓之結婚證書影本為證，然該結
      婚證書未經應經作成地之中華民國駐外機構證明其真正，
      且兩造亦未在我國為結婚登記，亦有原告之戶籍謄本在卷
      可稽。故原告與被告丙○○、甲○○之母邱希拉並無婚姻
      關係，先予敘明。
（二）原告主張邱希拉自其受胎，並分別於85年5月8日、88年5
      月6日在台中縣豐原市惠生醫院生下被告丙○○、甲○○2
      人，被告丙○○、甲○○自此為原告扶養迄今，尚未辦理
      戶籍認領登記等情，業據原告提出全戶戶籍資料、出生證
      明書、邱希拉身分證明文件（均影本）等件為證，復經被
      告丙○○、甲○○到庭證述2人自幼即與原告同住，可認
      原告對被告丙○○、甲○○確實有撫育之事實。復觀諸原
      告所提出之博微生物科技股份有限公司親子血緣鑑定報告
      ，原告與被告丙○○間之鑑定結果所示：「綜合研判：送
      檢註明為乙○○與丙○○之檢體，其相對應之各ＤＮＡ型
      別均無矛盾，存在一親等直系血親血緣關係之機率為99.
      9999%。CPI值＝00000000.3 PP值＝0.999999」等語；另
      原告與被告甲○○間之鑑定結果所示：「綜合研判：送檢
      註明為乙○○與甲○○之檢體，其DNA STR系統之D8S1179
      、D21S11、D7S820、CSF1PO、D13S317、D2S1338、D19S4
      33、FGA等8個基因座之基因型別矛盾，所以乙○○與甲○○間應不存在一親等直系血親血緣關係」等語，參酌現代
      生物科學發達，醫學技術進步，以ＤＮＡ檢驗方法鑑定子
      女之血統來源之精確度已達99.8％以上。本院審酌上開事
      證，認被告丙○○實為原告血緣上之女，堪以認定，原告
      此部分之主張，堪認真實；然被告甲○○與原告間並不存
      在血緣關係，故原告主張被告甲○○為其子部分，並非真
      實。
（三）按非婚生子女經生父認領者，視為婚生子女，其經生父撫
      育者，視為認領，民法第1065條第1項定有明文。被告丙○○既經具真實血緣關係之原告長期撫育，依法自為原告
      之婚生子女，從而原告起訴請求確認其與被告丙○○間之
      親子關係存在，為有理由，應予准許。而被告甲○○與原
      告間並無血緣關係，已如前述，是以原告請求確認其與被
      告甲○○間之親子關係存在，為無理由，應予駁回。
四、訴訟費用負擔之依據：民事訴訟法第79條、第85條第1項但
    書。
中    華    民    國    97    年    9     月    17    日
                  家事法庭      法  官  陳宗賢
以上正本係照原本作成。
如對本判決上訴，須於判決書送達後20日內向本院提出上訴書狀
（須附繕本）。
中    華    民    國    97    年    9     月    17    日
                                書記官  林素珍


司法院資訊處製作；財團法人民間司法改革基金會備份。
